【裁判字號】    96,勞訴,4
【裁判日期】    970131
【裁判案由】    侵權行為損害賠償
【裁判全文】
臺灣花蓮地方法院民事判決               96年度勞訴字第4號
原      告  乙○○
訴訟代理人  黃廷維律師
複代理人    丙○○
被      告  丁○○
            花蓮縣玉里鎮公所
上  一  人
法定代理人  戊○○
共      同
訴訟代理人  謝政達律師
上列當事人間請求侵權行為損害賠償事件，本院於民國97年1月
24日言詞辯論終結，判決如下：
    主      文
被告應連帶給付原告新台幣捌拾肆萬貳仟零玖拾壹元，及自民國
96年4月14日起至清償日止，按年息百分之五計算之利息。
被告丁○○應給付原告新台幣玖拾參萬貳仟貳佰陸拾伍元，及自
民國96年4月14日起至清償日止，按年息百分之五計算之利息。
原告其餘之訴駁回。
訴訟費用由被告連帶負擔十分之五，由被告丁○○負擔十分之三
，餘由原告負擔。
本判決原告勝訴部分於原告以新台幣貳拾萬元供擔保後得假執行
，但被告如以新台幣捌拾肆萬貳仟零玖拾壹元、被告丁○○如以
新台幣玖拾參萬貳仟貳佰陸拾伍元為原告預供擔保後，得免為假
執行。
原告其餘假執行之聲請駁回。
    事實及理由
一、原告主張：
  (一)原告自民國84年10月間起受僱於被告花蓮縣玉里鎮公所（下
    稱玉里鎮公所）清潔隊從事環境清潔工作，於94年8月24日
    上午9時30分實施玉里鎮○○路段（即中城國小段）水溝清
    理工作，被同為受僱於被告玉里鎮公所清潔隊之被告丁○○
    ，因操作高壓清溝車時，不當回收高壓軟管速度過快，使未
    減壓之高壓噴頭失控，擊中原告左膝關節前、後十字韌帶破
    裂，經治療期滿一年由專科醫師鑑定遺存殘廢，原告因上開
    職業災害形成肢體障礙致無法復原，經花蓮縣政府社會局於
    95年10月27日核定肢體輕度殘廢，為身心障礙者，復經勞工
    保險局（下稱勞保局）審查後於95年10月25日核付職業災害
    殘廢給付。原告因前述傷害依法向被告請求負連帶賠償責任
    ，皆未獲置理。原告因傷遺存終身殘廢，不堪勝任工作，經
    被告玉里鎮公所依勞動基準法（下稱勞基法）第54、55條及
    職業災害勞工保護法第23、25條規定辦理強制退休。
  (二)原告向被告請求以下賠償：
  1.喪失或減少勞動能力之損害：原告因此次傷害經勞保局審定
    符合勞工保險殘廢給付標準表第11等級職業傷害殘廢給付，
    原告平均月薪為新台幣（下同）33,300元，喪失勞動能力程
    度為百分之38點45，以原告受傷時為49歲，健康情形良好並
    無其他疾病，距法定退休年齡60歲，尚得工作11年，依霍夫
    曼計算式扣除中間利息一次給付，原告減少勞動能力之薪資
    損害為1,374,356元
  2.非財產上損害之慰撫金：被告丁○○過失致原告終身遺存肢
    體殘廢，經專科醫師診斷殘廢明確，對一位原本身體健全無
    殘缺者而言，其日後行走姿勢終生無法協調，生活受到一定
    程度之不便，跑、跳、負重等動作皆無法同健全人靈活，且
    須受到異樣眼光看待，必定有莫大程度之心理傷害，原告本
    服務於公家機關，卻因此次傷害被迫強制退休，於職場上恐
    難再被僱用，酌請求被告給付100萬元之精神上痛苦損害賠
    償。
  3.爰依民法第184條第1、2項、第188條、第193條、第195條規
    定請求被告應為賠償。並聲明：被告應連帶給付原告
    2,374,356元，及自起訴狀繕本送達翌日即96年4月14日起至
    清償日止，按年息百分之五計算之利息；請依職業災害勞工
    保護法第32條第2項規定，減免原告供擔保之金額宣告假執
    行。
二、被告則以：
  (一)原告應就其主張被告丁○○操作高壓清溝車時，不當回收高
    壓軟管速度過快，使未減壓之高壓噴頭失控擊中原告左膝關
    節等有利於己之事實負舉證責任，惟原告迄未舉證以實其說
    。
  (二)依勞基法第59條、第60條規定，被告玉里鎮公所依勞基法規
    定給付之補償，得抵充就同一事故所生損害之賠償金額，並
    依民法第274條規定，被告丁○○亦得主張免除責任。故被
    告得主張抵扣之金額為：
  1.勞保給付266,400元：原告經勞保局核付勞工保險職業傷病
    殘廢給付266,400元，被告得主張抵充。
  2.原領工資給付665,865元：原告自94年8月24日受傷申請職業
    災害休假至96年2月1日退休，除於96年1月1日至5日實際有
    工作外，期間原告並未工作，原告每月薪資為33,015元，每
    日薪資1,101元（四捨五入），被告於94年8月25日至12月31
    日依勞基法第59條規定，共計給付原告原領工資139,767元
    ，另9月份給付清潔獎勵金4,400元，94年考績獎金49,522元
    ，年終獎金48,577元，共計242,175元，95年1至12月薪資計
    396,180元，96年1月份給付原領工資27,510元，共計被告玉
    里鎮公所給付原告原領工資665,865元，此部分金額被告得
    主張抵扣。
  (三)審酌原告因系爭傷害事故在精神及身體上所受之痛苦程度，
    及原告財產狀況、所得收入，原告已獲有退休金給付，受傷
    、復健期間被告玉里鎮公所均支付薪資，且原告所受傷害幾
    已痊癒等情況，原告請求100萬元之慰撫金尚屬過高，請鈞
    院酌減至適當之金額等語資為抗辯。並聲明：原告之訴駁回
    。如受不利判決願供擔保請准宣告免為假執行。
三、兩造不爭執之事實：
  (一)原告自84年10月受僱被告玉里鎮公所擔任清潔隊隊員，每月
    薪資為33,300元，至96年2月1日強制退休。
  (二)原告於94年8月24日工作時受有傷害，經勞保局審定為11級
    職業傷病殘廢，領有勞保局核付勞工保險職業傷病殘廢給付
    266,400元。
  (三)原告自94年8月24日受傷申請職業災害休假，至96年2月1日
    退休止，領有原領工資665,865元。
  (四)原告領得之勞工保險傷病殘廢給付266,400元及原領工資給
    付665,865元得自原告請求被告玉里鎮公所賠償之金額中扣
    抵。
  (五)被告丁○○於94年8月24日至今均為被告玉里鎮公所清潔隊
    員。
四、得心證之理由：本件兩造所爭執之處，應在於：
  (一)被告丁○○於94年8月24日執行職務期間操作高壓清溝車時
    ，是否不當回收高壓軟管速度過快，未減壓之高壓噴頭失控
    擊中原告左膝關節，而對於原告之受傷有無過失責任？
  (二)原告是否有喪失勞動能力程度達38.45％，而得請求11年喪
    失勞動能力之損害？
  (三)原告請求給付100萬元之慰撫金是否過高？
  (四)原告所領原領工資計665,865元及勞保局核付勞工保險職業
    傷病殘廢給付266,400元，被告丁○○是否得主張抵銷？茲
    審酌如下。
五、原告主張被告丁○○於94年8月24日執行職務期間，操作高
    壓清溝車時，不當回收高壓軟管速度過快，未減壓之高壓噴
    頭失控擊中原告左膝關節，致原告左膝關節前、後十字韌帶
    破裂之事實，已據其提出身心障礙手冊、勞保局核定通知書
    等為證，並有行政院國軍退除役官兵輔導委員會玉里榮民醫
    院（下稱玉里榮民醫院）96年8月14日函所附病歷資料可參
    ，依病歷資料記載，原告於94年8月24日因膝內側韌帶破裂
    、膝前十字韌帶破裂、骨關節病、局限性、原發性至該院診
    治，並於94年10月25日入院，其入院時主訴「於94年8月24
    日因工作不慎被水管打到致左膝韌帶斷裂」，有病歷資料足
    憑（本院卷64頁反面、65、69頁），兼之證人即被告玉里鎮
    公所清潔隊員甲○○證稱：94年8月24日上午9時30分許我、
    原告、被告丁○○及林祐群等人在花蓮縣玉里鎮○○路段（
    中城國小段）進行水溝清理工作，（法官問：當時是否發生
    被告丁○○操作高壓清溝車回收高壓軟管速度過快，高壓噴
    頭擊中原告的情形？）當時的情形我不太清楚，我沒有看到
    原告被高壓噴頭擊中的情形。我當時正在蓋水溝蓋、收拾工
    具。我看到時原告已經跪在地上手扶著他一邊的膝蓋（哪一
    邊我不記得了）喊痛。我看到時還以為他是開玩笑的，我沒
    有理會繼續收拾東西，但是有看到被告丁○○過去扶他。高
    壓軟管的回收一向由被告丁○○負責。我不知道為何原告會
    去摸高壓軟管，一般我們不會去摸，我在收拾工具時有瞄到
    原告好像有去摸高壓軟管，且摸的位置不對，他抓到軟管的
    中間，所以會被打中。一般來說，高壓軟管的回收由一人操
    作即可，我們大部分不會去觸摸軟管等語（本院卷94至95
    頁），證人林祐群證稱：94年8月24日上午9時30分許我、原
    告、被告丁○○及甲○○一起在花蓮縣玉里鎮○○路段（中
    城國小段）進行水溝清理工作，（法官問：當時是否發生被
    告丁○○操作高壓清溝車回收高壓軟管速度過快，高壓噴頭
    擊中原告的情形？）我沒有看到，我當時在對面清水溝，我
    工作做完後蓋水溝蓋整理工具，我們要一起回到清潔隊，原
    告說他的腳痛，他沒有說原因，我們就各自回去了等語（本
    院卷96頁）。從上述證人之證詞可知，原告確實於94年8月
    24日上午9時30分許，遭被告丁○○回收高壓軟管時不慎擊
    中膝蓋而受傷，應可認定。證人甲○○雖證稱原告似乎有觸
    摸軟管中間以致被打中云云，惟證人甲○○就原告受傷情形
    先稱「我不太清楚，我沒有看到原告被高壓噴頭擊中的情形
    」，復以不確定之語氣表示「我有瞄到原告好像有去摸高壓
    軟管」，本院認為其證詞僅能作為原告確因遭高壓軟管擊中
    受傷之證明，並不能證明原告係因觸摸軟管不當而遭擊中，
    故其此部分之證詞，並不可採。綜上原告所舉事證，應認原
    告主張之事實為真實。被告丁○○於執行職務時，依當時情
    形，並無不能注意之情事，竟疏未注意以致高壓軟管不慎擊
    中原告膝蓋致原告受傷，被告丁○○顯有過失，且與原告所
    受傷害間，有相當因果關係，應堪認定。
六、按因故意或過失，不法侵害他人之權利者，負損害賠償責任
    ；不法侵害他人之身體或健康者，對於被害人因此喪失或減
    少勞動能力或增加生活上之需要時，應負損害賠償責任；不
    法侵害他人之身體、健康者，被害人雖非財產上之損害，亦
    得請求賠償相當之金額，民法第184條第1項前段、第193 條
    第1項、第195條第1項前段定有明文。茲就原告請求之金額
    ，其中兩造有爭執部分，審酌如下：
  (一)喪失或減少勞動能力之損害方面：原告因此次傷害致左膝前
    十字韌帶斷裂及後十字韌帶撕裂性骨折，於95年2月21日接
    受前十字韌帶重建手術及術後各項復健，現已出現退化性關
    節炎病變，依目前狀況，手術後一年之內工作限制乃因術後
    復原及復健所需，目前病況仍不宜過度勞動及粗重工作，應
    避免長久站立、長久走動及粗重工作；依原告之病歷及檢查
    ，目前左膝活動範圍為負15至80度，整體範圍為65度，正常
    膝關節活動角度為150度，故喪失生理運動範圍二分之一以
    上未及三分之一以下，應為顯著運動障礙，喪失勞動能力程
    度為百分之38點45，此喪失為永久性等情，有玉里榮民醫院
    96 年10月18日函及所附鑑定報告書、該院96年12月17日函
    可參（本院卷105、106、115頁），此鑑定結果為兩造所不
    爭執，故應可認原告因此次傷害，永久喪失勞動能力程度為
    百分之38點45。原告為45年2月16日生，受傷時為49歲，距
    法定退休年齡60歲尚有11年，其每月薪資為33,300元，年收
    入為399,600元（為兩造所不爭），每年減少勞動能力之薪
    資為153,646元（399600×38.45%＝153646，元以下四捨五
    入），依霍夫曼計算式扣除法定利率計算之中間利息（惟第
    一年不扣除利息），則原告得請求之金額為1,374,356元（
    153646×8.00000000＝0000000元，元以下四捨五入）。
  (二)精神慰撫金方面：按慰藉金之賠償須以人格權遭遇侵害，使
    精神上受有痛苦為必要，其核給之標準固與財產上損害之計
    算不同，然非不可斟酌雙方身分資力與加害程度，及其他各
    種情形核定相當之數額（最高法院51年台上字第223號判例
    意旨參照）。原告因本件事故受有前開傷害，長期進行治療
    及復健，導致永久喪失38.45%之勞動能力，其精神上應受有
    相當之痛苦。本院審酌原告原為清潔隊員，每月收入33,300
    元，被告丁○○亦為清潔隊員暨雙方之身分、地位、經濟狀
    況、被告丁○○過失程度及原告所受傷勢、所受痛苦程度等
    ，認原告請求精神慰撫金40萬元，應為適當。則原告得請求
    之金額為1,774,356元（0000000＋400000＝0000000）。
七、按受僱人因執行職務，不法侵害他人之權利者，由僱用人與
    行為人連帶負損害賠償責任，民法第188條第1項前段定有明
    文。勞工因遭遇職業災害而致死亡、殘廢、傷害或疾病時，
    雇主應依下列規定予以補償。但如同一事故，依勞工保險條
    例或其他法令規定，已由雇主支付費用補償者，雇主得予以
    抵充之。雇主依前條規定給付之補償金額，得抵充就同一事
    故所生損害之賠償金額，勞基法第59、60條規定可參。勞工
    職業災害保險之保險費全部由雇主負擔，原領工資亦屬勞工
    在醫療中不能工作時，雇主依法所給予之工資補償，故依勞
    基法第59、60條規定，僅限於雇主得予以抵充，而不及於依
    民法第184條第1項規定應負損害賠償責任之被告丁○○，且
    此種法定抵充之規定，與民法第274條所定其他連帶債務人
    得同免責任之要件不符，自無該條規定之適用。則被告丁○
    ○應付之損害賠償金額為1,774,356元，被告玉里鎮公所應
    賠償之金額為842,091元（0000000－000000－000000＝
    842091 ），而就842,091元之賠償額，被告依民法第188條
    第1項規定，應負連帶賠償之責。
八、從而，原告依侵權行為之法律關係請求被告連帶給付
    842,091元，被告丁○○給付932,265元（0000000－000000
    ＝932265），及均自96年4月14日起至清償日止，按年息百
    分之五計算之利息，為有理由，應予准許，逾此部分之請求
    ，為無理由，應予駁回。兩造均陳明願供擔保以代釋明請准
    宣告假執行及免為假執行，就原告勝訴部分，經核均無不合
    ，爰依職業災害勞工保護法第32條第2項規定，就原告供擔
    保金額予以酌減，而定相當擔保金額准許之，至於原告敗訴
    部分，其假執行之聲請已無依據，應併予駁回。
九、本件事證已臻明確，兩造其餘攻擊防禦方法與舉證，均無礙
    勝負判斷，爰不一一論列，附此敘明。
十、訴訟費用負擔之依據：民事訴訟法第79條、第85條第1、2項
    。
中    華    民    國    97    年    1     月    31    日
                      臺灣花蓮地方法院民事庭
                          法      官  楊碧惠
以上正本係照原本作成。
如不服本判決，應於送達後20日內，向本院提出上訴狀並表明上
訴理由，如於本判決宣示後送達前提起上訴者，應於判決送達20
日內補提上訴理由書(須附繕本)。
中    華    民    國    97    年    1    月    31    日
                         法院書記官  紀龍年


司法院資訊處製作；財團法人民間司法改革基金會備份。
